【裁判字號】    97,易,535
【裁判日期】    970522
【裁判案由】    著作權法
【裁判全文】
臺灣板橋地方法院刑事判決               97年度易字第535號
公  訴  人  臺灣板橋地方法院檢察署檢察官
被      告  甲○○
上列被告因違反著作權法案件，經檢察官提起公訴 (96年度偵字
第17004 號)， 本院於準備程序進行中，被告就被訴之事實為有
罪之陳述，經告知被告簡式審判程序之旨，並聽取當事人之意見
後，裁定進行簡式審判程序，判決如下：
    主  文
甲○○明知係侵害著作財產權之重製物而散布，處有期徒刑參月
，如易科罰金，以銀元參佰元即新臺幣玖佰元折算壹日；減為有
期徒刑壹月又拾伍日，如易科罰金，以銀元參佰元即新臺幣玖佰
元折算壹日。緩刑貳年。
    事實及理由
一、甲○○係址設於臺北縣中和市○○街95之2 號1 樓之群傑玩
    具有限公司（下稱群傑公司）之負責人，明知曼迪傳播有限
    公司（下稱曼迪公司）享有在臺灣地區依據或利用「KERORO
    軍曹」、「NARUTO火影忍者」等美術著作及視聽著作等電影
    角色之姓名、標題、人物、肖像或藝人特色所為之有形物品
    開發搭賣商品、玩具、服飾、配件、文具用品等之重製、出
    租、銷售、發行衍生商品等著作財產權，未經同意或授權，
    不得將侵害上開著作財產權之重製物而散布之，亦明知群傑
    公司自大陸地區所購入之「KERORO軍曹」、「NARUTO火影忍
    者」等商品係侵害曼迪公司所有上開著作財產權之重製物，
    竟基於散布上開侵害著作財產權重製物之單一犯意，自民國
    95年3 月間某日起迄至同年5 月間止，利用不知情之公司人
    員莊子傑陸續將上揭侵害著作財產權之重製物售予經營哈哈
    笑雜貨店之高孫金玉而散布之，以此方法侵害告訴人之著作
    財產權，嗣於95年6 月21日18時30分許，經曼迪公司人員前
    往址設臺北市○○區○○路4 段12巷3 號之哈哈笑雜貨店發
    現其陳列販售侵害該公司之上開著作財產權之重製物共47件
    ，始循線查知上情。
二、證據部分：
    （一）被告甲○○於本院審理中坦承不諱。
    （二）告訴代理人丙○○於偵訊時之指訴。
    （三）證人高孫金玉、莊子傑之供述。
    （四）群傑玩具有限公司設立登記表、永豐商業銀行西門分
          行0000000000000 號帳戶之開戶資料、告訴人所有之
          「KERORO軍曹」、「NARUTO火影忍者」等美術著作及
          視聽著作之專屬授權書、群傑公司與哈哈笑雜貨店交
          易單據及哈哈笑雜貨店現場蒐證相片8 張等附卷為證
          。
    （五）扣案之侵害著作財產權之重製物47件。
三、核被告甲○○所為，係犯著作權法第91條之1 第2 項之明知
    係侵害著作財產權之重製物而散布罪。按刑法修正條文於94
    年2 月2 日經總統公布，並自95年7 月1 日起施行，其中原
    刑法第56條之連續犯規定業經刪除，即修正後之刑法已無連
    續犯得論以裁判上一罪之情形，參照該修正條文之立法理由
    ，即修正條文說明謂「至連續犯廢除後，對於部分習慣犯，
    例如竊盜、吸毒等犯罪，是否會因適用數罪併罰而使刑罰過
    重產生不合理之現象一節，在實務上應可參考德、日等國之
    經驗，委由學界及實務以補充解釋之方式，發展接續犯之概
    念，對於合乎『接續犯』或『包括的一罪』之情形，認為構
    成單一之犯罪，以限縮數罪併罰之範圍，用以解決上述問題
    」等語，則依前揭修法意旨，於修正刑法施行後，自應重新
    檢討「接續犯」、「包括的一罪」之概念，其中屬包括一罪
    概念中之「集合犯」，係立法者在犯罪構成要件所描述及預
    設之該當行為，本身即具有不斷反覆實施之特性，而是否為
    集合犯之判斷標準，其一類型係從法條文義即可得知，如「
    收集」國防機密罪、「收集」偽造通用貨幣罪，由法條所規
    定「收集」之文義，即知「收集」之行為具有不斷實施之特
    性；另一集合犯之類型，則係由構成要件規範目的與日常生
    活經驗之典型違犯型態加以判斷者（參林鈺雄，「跨連新舊
    法之施用毒品行為─兼論行為單數與集合犯、接續犯概念之
    比較」，刊載於臺灣本土法學雜誌，第84期，頁141 以下）
    。復按刑事法若干犯罪行為態樣，本質上原具有反覆、延續
    實行之特徵，立法時既予特別歸類，定為犯罪構成要件之行
    為要素，則行為人基於概括之犯意，在密切接近之一定時、
    地持續實行之複次行為，倘依社會通念，於客觀上認為符合
    一個反覆、延續性之行為觀念者，於刑法評價上，即應僅成
    立一罪。學理上所稱「集合犯」之職業性、營業性或收集性
    等具有重複特質之犯罪均屬之，例如經營、從事業務、收集
    、販賣、製造、散布等行為概念者（參照最高法院95年台上
    字第10 79 號判決、同院95年台上字第3937號判決、同院95
    年台上字第4686號判決），從而，本件被告自95年3 月間起
    迄5 月間止，販售上開侵害著作權之重製物，是被告之犯行
    ，具有反覆、延續實行之特徵，從而在行為概念上，應評價
    認係包括一罪之集合犯。爰審酌被告未能尊重他人著作財產
    權，販售侵害曼迪公司所有之著作權重製物，行為實屬不該
    ，兼衡被告前無犯罪紀錄（見卷附臺灣高等法院被告前案紀
    錄表），且因本件每件重製物之獲利微薄，所為犯行時間非
    長，暨犯後坦承犯行，態度良好等一切情狀，量處如主文所
    示之刑。又按行為後法律有變更者，適用行為時之法律。但
    行為後之法律有利於行為人者，適用最有利於行為人之法律
    ，為刑法第2 條第1 項所明定；被告行為時之刑法第41 條
    第1 項前段規定：「犯最重本刑為五年以下有期徒刑以下之
    刑之罪，而受六個月以下有期徒刑或拘役之宣告，因身體、
    教育、職業、家庭之關係或其他正當事由，執行顯有困難者
    ，得以一元以上三元以下折算一日，易科罰金。」，又被告
    行為時之易科罰金折算標準，修正前罰金罰鍰提高標準條例
    第2 條前段（現已刪除）規定，就其原定數額提高為一百倍
    折算一日，則本件被告行為時之易科罰金折算標準，最高以
    銀元300 元折算1 日，經折算為新臺幣幣值後，為以新臺幣
    900 元折算為1 日；惟95年7 月1 日修正施行之刑法第41
    條第1 項前段規定：「犯最重本刑為五年以下有期徒刑以下
    之刑之罪，而受六個月以下有期徒刑或拘役之宣告者，得以
    新臺幣一千元、二千元或三千元折算一日，易科罰金。」，
    比較修正前後之易科罰金折算標準，以95年7 月1 日修正施
    行前之規定，較有利於被告，則本件應依刑法第2 條第1 項
    前段，適用修正前刑法第41條第1 項前段規定，併諭知易科
    罰金之折算標準，以資懲儆。又被告之犯罪時間，在96年4
    月24日以前，與中華民國九十六年罪犯減刑條例第2 條第1
    項第3 款之規定相符，合於減刑條件，依法減其宣告刑。末
    查被告前未曾受有期徒刑以上刑之宣告，有臺灣高等法院被
    告前案紀錄表在卷可參，足認其深知悔悟，因認所宣告之刑
    ，以暫不執行為適當，爰併宣告緩刑二年，以啟自新。
四、末以被告除所犯為死刑、無期徒刑、最輕本刑為三年以上有
    期徒刑之罪或高等法院管轄第一審案件者外，於第一次審判
    期日前之準備程序進行中，被告先就被訴事實為有罪之陳述
    時，審判長得告知被告簡式審判程序之旨，並聽取當事人、
    代理人、辯護人及輔佐人之意見後，裁定進行簡式審判程序
    ，刑事訴訟法第273 條之1 第1 項定有明文。查公訴人就被
    告涉犯著作權法罪嫌向本院提起公訴，而被告於準備程序中
    就被訴事實為有罪之陳述，且其所犯係死刑、無期徒刑、最
    輕本刑為三年以上有期徒刑以外之罪，經法官告知簡式審判
    程序之旨，並聽取公訴人、被告之意見後，本院爰依首揭規
    定，合議裁定由受命法官獨任進行簡式審判程序，附予敘明
    。
據上論斷，依刑事訴訟法第273 條之1 第1 項、299 條第1 項前
段、著作權法第91條之1 第2 項，刑法第2條第1 項前段、第11
條、修正前第41條第1 項前段、第74條第1 項第1 款、修正前罰
金罰鍰提高標準條例第2 條，中華民國九十六年罪犯減刑條例第
2 條第1 項第3 款、第7 條，判決如主文。
本案經檢察官乙○○到庭執行職務
中    華    民    國    97    年    5     月    22    日
                          刑事十一庭  法  官  徐蘭萍
右正本證明與原本無異。
如不服本判決，應於判決送達後十日內，向本院提出上訴狀。
                                      書記官  莊川億
中    華    民    國    97    年    5     月    22    日
附錄本案論罪科刑法條全文：
著作權法第91條之1
擅自以移轉所有權之方法散布著作原件或其重製物而侵害他人之
著作財產權者，處3年以下有期徒刑、拘役，或科或併科新臺幣
五十萬元以下罰金。
明知係侵害著作財產權之重製物而散布或意圖散布而公開陳列或
持有者，處3年以下有期徒刑，得併科新臺幣7萬元以上75萬元以
下罰金。
犯前項之罪，其重製物為光碟者，處6月以上3年以下有期徒刑，
得併科新臺幣20萬元以上2百萬元以下罰金。但違反第87條第4款
規定輸入之光碟，不在此限。
犯前二項之罪，經供出其物品來源，因而破獲者，得減輕其刑。


司法院資訊處製作；財團法人民間司法改革基金會備份。
